臺灣高等法院臺中分院民事裁定
111年度抗字第292號
抗  告  人  黃蕙霜  


上列抗告人因與相對人許銘仁間聲請確定訴訟費用額聲明異議事
件，對於中華民國111年6月22日臺灣臺中地方法院111年度事聲
字第40號所為裁定提起抗告，本院裁定如下：
      主  文
抗告駁回。
抗告訴訟費用由抗告人負擔。
      理  由
一、異議及抗告意旨略以：
　　兩造間請求遷讓房屋等事件【歷審案號：臺灣臺中地方法院
    (下稱原法院)臺中簡易庭106年度中簡字第3336號、107年度
    訴字第305號；本院108年度重上字第54號、最高法院110年
    度台上字第1341號、本院110年度上更一字第36號、本院111
    年度再字第10號、最高法院111年度台抗字第189號，下稱系
    爭本案訴訟】，原法院司法事務官裁定抗告人應給付相對人
    訴訟費用額新臺幣(下同)7萬4,262元本息(屬處分性質，下
    稱原處分；案號：原法院111年度司聲字第372號)，且經原
    裁定駁回抗告人對於原處分聲明異議，顯然違誤。蓋因系爭
    本案訴訟關於反訴訴訟標的價額應為389萬1,594元，應徵第
    二審裁判費5萬9,415元。惟原法院於民國107年12月25日所
    為107年度訴字第305號裁定(下稱系爭裁定)，竟核定相對人
    就反訴訴訟標的之上訴利益為471萬0,411元，並命相對人應
    繳第二審裁判費7萬1,592元，再加以系爭裁定未合法送達抗
    告人，致抗告人無從抗告。是相對人溢繳1萬2,177元(計算
    式：71,592－59,415＝12,177)，應由相對人另向法院聲請退
    還，無由責令抗告人負擔。爰提起本件抗告，聲明廢棄原裁
    定。
二、按確定訴訟費用額僅在審究有求償權之一造當事人所開列之
    費用項目，及其提出支付費用之計算書等證據，是否屬於訴
    訟費用之範圍，以確定應負擔訴訟費用之他造當事人所應賠
    償其訴訟費用之數額。至訴訟標的價額之核定，以及依該核
    定價額所應徵收之裁判費金額若干，應由受理本案訴訟之法
    院依職權審核。是當事人於本案訴訟確定後聲請確定訴訟費
    用額者，確定訴訟費用額之法院，尚不得就訴訟標的價額另
    為核定(最高法院110年度台抗字第185號裁定參照)。經查：
  ㈠兩造間系爭本案訴訟，業經本院110年度上更一字第36號判決
    ，諭知第一、二審(除確定部分外)、發回前第三審訴訟費用
    及參加費用均由抗告人負擔，業已確定在案，此情經原法院
    調取系爭本案訴訟全卷查明屬實，復有歷史裁判檢索系統資
    料、相關裁判網路列印本在卷可參。準此，原處分確定抗告
    人應給付相對人訴訟費用額7萬4,262元(計算式：第二審裁
    判費7萬1,592元＋證人日旅費1,670元＋參加訴訟費用1,000＝7
    萬4,262元)，及自該裁定送達之翌日起至清償日止，按年息
    5%計算之遲延利息，核無違誤。原裁定予以維持，並駁回抗
    告人之異議，亦無不合。
　㈡抗告人雖主張系爭裁定未合法送達，惟系爭裁定已於108年1
    月4日送達抗告人高工路住所，由其住戶社區收發室代收，
    此情業經本院調取送達證書附卷可參。是抗告人猶主張未合
    法送達，應非事實，要難採認。  
　㈢抗告人又主張原裁定以系爭裁定為據，認定相對人之上訴利
    益及應徵裁判費，均有錯誤云云。惟揆諸前開說明，系爭本
    案訴訟之訴訟標的價額核定，及依該核定價額所應徵收裁判
    費金額若干，應由受理系爭本案訴訟之法院依職權審核，縱
    有錯誤者，顯非確定訴訟費用額之程序所得審究。
三、從而，抗告論旨猶執前詞，指摘原裁定不當，求予廢棄，為
    無理由，應予駁回。
四、據上論結，本件抗告為無理由，依民事訴訟法第495條之1第
    1項、第449條第1項、第95條、第78條，裁定如主文
中    華    民    國   111    年    8    月    30     日
    　　      民事第二庭  審判長 法　官  楊 國 精
　　　　　　　　　　　　         法　官  陳 得 利
      　　　　　　　　　　       法  官  陳 正 禧   
正本係照原本作成。             
不得再抗告。
                                 書記官  陳 三 軫   
　　　　　　　　　　　　　　　　　
中　　華　　民　　國　　111 　年　　8 　　月　　31　　日